【裁判字號】    98,聲判,53
【裁判日期】    981019
【裁判案由】    聲請交付審判
【裁判全文】
臺灣士林地方法院刑事裁定
聲  請  人
即  告訴人  丙○○
代  理  人  張致祥律師
被      告  戊○○
            乙○○
            甲○○
            丁○○
上列聲請人即告訴人因被告涉嫌詐欺案件，不服臺灣高等法院檢
察署檢察長駁回再議之處分（98年度上聲議字第4769號），聲請
交付審判，本院裁定如下：
    主  文
聲請駁回。
    理  由
一、聲請交付審判意旨略以：
  (一)被告4 人確實有施用詐術，致聲請人陷於錯誤而締約，原不
    起訴處分及駁回再議之處分，有違背法令與經驗法則之處：
  1.被告等人傳遞與事實不符之資訊，為施用詐術：聲請人於民
    國97年5 月間，透過永慶房屋仲介股份有限公司（下稱永慶
    房屋）介紹，向被告戊○○購買臺北市北投區○○○路116
    號10樓之2 房屋（下稱系爭房屋），被告乙○○、甲○○、
    丁○○3 人為永慶房屋之仲介人員。因被告4 人共同施用詐
    術，明知系爭房屋主臥房浴室有漏水嚴重無法使用之情況，
    竟在不動產買賣契約書所附建物現況確認表之「建物現況□
    是□否有滲漏水之情形」欄位勾選「否」，甚至聲請人在系
    爭房屋內詢問浴室磁磚浮起之原因時，隱瞞上開嚴重漏水之
    事實，僅表示是先前有漏水，只需裝潢時重新貼換磁磚即可
    ，讓聲請人陷於錯誤而誤認浴室現在並無滲漏水之情形，而
    以高於市價之價格購買系爭房屋。
  2.解釋契約文字應整體判斷，不能斷章取義：雙方固有在上開
    欄位右邊加註「買方已知悉浴室早期有滲漏狀況，待交屋後
    由買方自行裝修整理修復」等文字，惟解釋時，應配合前後
    文句整體判斷，不能斷章取義僅看加註文字。況且如被告已
    誠實告知上開漏水現況，又何須在加註文字中表明「早期有
    滲漏狀況」。
  3.衡諸常情，購屋屬重大投資，如果聲請人已知悉系爭房屋有
    嚴重漏水，豈會以高於一般成交行情買受。
  (二)本件尚有應調查而未調查之處：
  1.請求傳喚系爭房屋樓下即9 樓之屋主及水電師傅林青衛，以
    查明系爭房屋滲漏水情形。
  2.請求向台灣不動產交易中心函查，97年5 月在臺北市北投區
    ○○○路屋齡27年左右之成交行情與相關成交公報。
  (三)綜上，原不起訴處分及駁回再議之處分，均非適法，請求法
    院裁定交付審判。
二、按告訴人不服上級法院檢察署檢察長或檢察總長認再議為無
    理由而駁回之處分者，得於接受處分書後10日內委任律師提
    出理由狀，向該管第一審法院聲請交付審判。法院認為交付
    審判之聲請不合法或無理由者，應駁回之。刑事訴訟法第25
    8 條之1 第1 項、第258 條之3 第2 項前段，分別定有明文
    。又刑事訴訟法第258 條之1 規定告訴人得向法院聲請交付
    審判，係新增對於「檢察官不起訴或緩起訴裁量權」制衡之
    一種外部監督機制，法院僅就檢察官所為不起訴或緩起訴之
    處分是否正確加以審查，以防止檢察機關濫權，依此立法精
    神，同法第258 條之3 第3 項規定法院審查聲請交付審判案
    件時「得為必要之調查」，其調查證據之範圍，係以偵查中
    曾顯現之證據為限，不得就告訴人新提出之證據再為調查。
    又法院裁定交付審判，即如同檢察官提起公訴而使案件進入
    審判程序，是法院裁定交付審判之前提，必須偵查卷內所存
    證據已符合刑事訴訟法第251 條第1 項規定「足認被告有犯
    罪嫌疑」而應提起公訴之情形，亦即該案件已經跨越起訴門
    檻，否則，法院仍應依同法第258 條之3 第2 項前段規定，
    以聲請無理由裁定駁回。
三、本件聲請人即告訴人以被告戊○○、乙○○、甲○○、丁○○共同涉犯刑法第339 條第1 項詐欺取財罪嫌，向臺灣士林
    地方法院檢察署檢察官提出告訴，經該署檢察官為不起訴處
    分（98年度偵字第4635號）後，聲請人不服而聲請再議，嗣
    由臺灣高等法院檢察署檢察長以再議為無理由而為駁回再議
    之處分（98年度上聲議字第4769號），該處分書於98年8 月
    12日送達聲請人，聲請人於同月20日委任律師向本院聲請交
    付審判，業經本院調取上開卷宗核閱無訛，並有本院收文章
    戳在卷可稽，程序上並無不符，合先敘明。
四、按刑法上詐欺罪之成立，須加害者有不法取得財物之意思，
    實施詐術致被害者因此陷於錯誤，而為財產上之處分，並受
    有損害者，始足當之。倘加害者並未施用何欺罔之詐術，致
    被害者陷於錯誤處分其財物，尚不得遽以詐欺罪相繩。經查
    ：
  (一)原不起訴處分認定被告4 人並無故意隱瞞漏水之施用詐術行
    為，並無違誤：
  1.參酌聲請人即告訴人於偵查中經檢察官訊問時已自承：「（
    問）在簽約當時，你跟買方確實有談到你要負責自行修復浴
    室滲透的情形？（答）我的理解是認為僅是浴室漏水造成磁
    磚浮起而已，沒想到買完後之後才發現漏水很嚴重。（問）
    仲介帶你們去看屋的時候，有告訴你們水龍頭不能開？（答
    ）對，他說開水磁磚凸起，水無法排洩。」等語（見97年度
    他字第4220號偵查卷第69頁），以及買賣雙方之後在不動產
    買賣契約書所附建物現況確認表之「買賣標的物於交屋前如
    有存在物之瑕疵‧‧賣方說明」欄位中，有以手寫方式加註
    ：「買方已知悉浴室早期有滲漏狀況，待交屋後由買方自行
    裝修整理修復」之文字，足證聲請人經由被告等人之告知，
    已知悉浴室有漏水之狀況，如使用該處之水龍頭，會造成磁
    磚凸起，水無法排洩之情形，並自願承擔修繕上開存在之瑕
    疵。
  2.被告甲○○於偵查中固坦承在上開建物現況確認表之「建物
    現況□是□否有滲漏水之情形」欄位勾選「否」，然已表明
    勾選之原因係「因為屋主（即被告戊○○）告知後來浴室沒
    有在使用，就沒有出現漏水狀況，所以才勾否」等語（見97
    年度他字第4220號偵查卷第69頁）。參酌聲請人在告訴狀亦
    自承：經系爭房屋樓下之9 樓住戶告知，被告為免滲漏水淋
    濕神明，已關閉上開浴室進水達2 年以上（同上偵查卷第2
    頁），可知上開浴室至聲請人購買之時，因被告戊○○關閉
    進水未再使用後，確實未出現滲漏水至漏下9 樓之情形。從
    而，難認被告甲○○上開勾選，有何虛偽之記載。
  3.況且，上開建物現況確認表為永慶房屋所提供之制式內容之
    書面資料，是由仲介之員工根據賣主之告知而為勾選。於買
    賣磋商之過程中，買賣雙方如對於勾選之內容認有不明或未
    約定者，均可經雙方同意，另以手寫之方式加註，以求明確
    及免除事後之爭議。查本件聲請人既然同意在建物現況確認
    表之「買賣標的物於交屋前如有存在物之瑕疵‧‧賣方說明
    」欄位中，以手寫方式加註「買方已知悉浴室早期有滲漏狀
    況，待交屋後由買方自行裝修整理修復」等文字，已如前述
    ，自足以判斷被告等人並無故意隱瞞浴室漏水之施用詐術行
    為。
  4.按詐欺取財罪之立法意旨，係以禁止經濟行為中，使用不當
    之方法得利為規範目的。經濟行為亦因其行為本質及類型，
    而於交易領域中有其特有之行為特性，法律原則上固應保障
    交易之秩序，惟於具體案例中，亦應顧及交易雙方為交易行
    為時，是否有具體情事，足認其違背正當之經濟秩序，而應
    予以制裁。否則，經濟行為本身原寓有不同程度之不確定性
    或交易風險，交易雙方本應自行估量其主、客觀情事及搜集
    相關資訊，以作為其判斷之參考。查系爭房屋之買賣糾紛，
    既無從證明被告等人有隱瞞浴室漏水之施用詐術行為，要難
    以聲請人對於系爭房屋單方面之認知情形，擬制被告等人有
    何詐欺之行為。
  5.聲明人另主張如知悉系爭房屋有嚴重漏水之情形，不可能以
    高於一般成交行情購買，並聲請向台灣不動產交易中心函查
    ，97年5 月在臺北是北投區○○○路屋齡27年左右之成交行
    情與相關成交公報云云。惟查，聲請人買受系爭房屋價格之
    高低與否，並非刑法詐欺取財罪之構成要件。又本件聲請人
    既已知悉系爭房屋浴室有漏水之狀況，如使用該處之水龍頭
    ，會造成磁磚凸起，水無法排洩等情，已如前述，則聲請人
    為何仍決意購買系爭房屋，或是其出價如何，或是否高於一
    般成交行情，實無從去探知，也無礙於認定被告等人並無施
    用詐術之行為。
  (二)聲請人另聲請本院調查部分：
  1.聲請人請求傳喚系爭房屋樓下即9 樓之屋主及水電師傅林青
    衛，以查明系爭房屋滲漏水情形。經查，本案既無從認定被
    告4 人有何故意隱瞞漏水之施用詐術行為，則此部分之調查
    ，自無必要。
  2.至於另聲請向台灣不動產交易中心函查，97年5 月在臺北市
    北投區○○○路屋齡27年左右之成交行情與相關成交公報。
    然查，並無查詢成交行情之必要，已無上述，況且上開資料
    未曾於偵查中提出過，依上開理由二所述，本院得為必要之
    調查者，應以偵查中曾顯現之證據為限，此部分也不得再為
    調查，併此敘明。
  (三)從而，依聲請人於偵查中所引列之事證，均不足證明被告4
    人有何詐欺取財犯行，且本案偵查程序已臻完備，仍查無其
    他積極事證可憑，難認被告等人涉有刑法第339 條第1 項詐
    欺取財罪嫌。
五、綜上所述，原不起訴處分書及駁回再議處分書已敘明所憑證
    據及判斷理由，認無積極證據證明被告等人涉有聲請人所指
    訴之詐欺取財犯行，尚難僅以聲請人之片面指訴，遽認被告
    涉有本件犯行；且原處分所載證據取捨及事實認定之理由，
    亦無違背法令或經驗法則之情事，是原檢察官及臺灣高等法
    院檢察署檢察長以被告犯罪嫌疑不足，分別予以不起訴處分
    及駁回再議之聲請，核無不合。聲請人聲請交付審判所主張
    之事實及理由，本院認尚未符合刑事訴訟法第251 條第1 項
    規定「足認被告有犯罪嫌疑」而應提起公訴之情形，揆諸上
    開說明，本件交付審判之聲請為無理由，應予駁回。
六、依刑事訴訟法第258 條之3 第2 項前段裁定如主文。
中    華    民    國    98    年    10    月    19    日
                  刑事第四庭審判長法  官   李正紀
                                  法  官   楊皓清
                                  法  官   林政佑
以上正本證明與原本無異。
本件不得抗告。
                                  書記官   蔡昀潔
中    華    民    國    98    年    10    月    19    日


司法院資訊處製作；財團法人民間司法改革基金會備份。
